---
title: "TP1 Regresión Lineal Simple"
author: "Marcos Buccellato"
date: '2023-06-01'
output:
  html_document:
    toc: yes
    toc_depth: 5
    number_sections: no
    toc_float:
      collapsed: no
      smooth_scroll: yes
  pdf_document:
    toc: yes
    toc_depth: '5'
  word_document:
    toc: yes
    toc_depth: '5'
editor_options:
  markdown:
    wrap: 72
always_allow_html: yes
---

```{r setup, warning=FALSE, cache=FALSE, message=FALSE, include=FALSE}
knitr::opts_chunk$set(echo = TRUE)
library(tidyverse)
library(ggplot2)
library(readxl)
library(MVN)
library(gridExtra)
```



# 1.1.Correlación 

## Ejercicio1.1.

En el archivo grasacerdos.xlsx se encuentran los datos del peso  vivo  (PV,en Kg) y al epesor de grasa dorsal(EGD,en mm) de 30 lechones elegidos al azar de una población de porcinos Duroc Jersey del Oeste de la provincia de Buenos Aires. Se pide 


```{r warning=FALSE, cache=FALSE, message=FALSE}

grasa <- read_excel('grasacerdos.xlsx')
grasa$PV <- as.numeric(gsub(",", ".", grasa$PV))
grasa$EGD <- as.numeric(gsub(",", ".", grasa$EGD))
```


### (a)Dibujar el diagrama de dispersión e interpretarlo.

```{r}
ggplot(grasa, aes(PV, EGD)) + 
  geom_point() + theme_minimal()
```
Como cambia el EGD en función del crecimiento del PV.

### (b)Calcular el coeficiente de correlación muestral y explíquelo. 

```{r}
biNormTest <- mvn(data = grasa[2:3], mvnTest = "hz")
corCoeff <- cor(grasa$PV,grasa$EGD, method = "pearson")
print(biNormTest$multivariateNormality)
```
Como el test de binormalidad de las variables dio positivo, puedo usar el coeficiente de perason como indicador de la correlación entre las variables. 

### (c)¿Hay suficiente evidencia para admitir asociación entre el peso y el espesor de grasa? (α=0,05). Verifique los supuestos para decidir el indicador que va a utilizar.

```{r}
corTest <- cor.test(grasa$PV,grasa$EGD, method = "pearson") 

```

El resultado de un test de correlación (usando Pearson según se vio en (b)) dio negativo con un p valor de `r corTest$p.value` que es mayor al $\alpha$ = 0,05

## Ejercicio1.2.
Los datos del cuarteto de Anscombe se encuentran en el archivo anscombe.xlsx

```{r warning=FALSE, cache=FALSE, message=FALSE}
anscombre <- read_excel('anscombe.xlsx')
```

Se pide explorar los datos de la siguiente manera: 

### (a) Graficar los cuatro pares de datos en un diagrama de dispersión cada uno.

```{r}
c1 <- ggplot(anscombe, aes(x1, y1)) + 
  geom_point() + theme_minimal()
c2 <- ggplot(anscombe, aes(x2, y2))+ 
  geom_point() + theme_minimal()
c3 <- ggplot(anscombe, aes(x3, y3))+ 
  geom_point() + theme_minimal()
c4 <- ggplot(anscombe, aes(x4, y4))+ 
  geom_point() + theme_minimal()
grid.arrange(c1,c2,c3,c4, ncol = 2, nrow = 2)
```

### (b) Hallar los valores medios de las variables para cada par de datos.

```{r}
colMeans(anscombe)
```

### (c) Hallar los valores de la dispersión para cada conjunto de datos. 
```{r}
sapply(anscombe, sd)
```
### (d) Hallar el coeficiente muestral de correlación lineal en cada caso.

```{r}
mvn(data = anscombe[c(1,5)], mvnTest = "hz")$multivariateNormality$MVN
mvn(data = anscombe[c(2,6)], mvnTest = "hz")$multivariateNormality$MVN
mvn(data = anscombe[c(3,7)], mvnTest = "hz")$multivariateNormality$MVN
mvn(data = anscombe[c(4,8)], mvnTest = "hz")$multivariateNormality$MVN
cor.test(anscombe$x1,anscombe$y1,method="pearson")$p.value
cor.test(anscombe$x2,anscombe$y2,method="spearman")$p.value
cor.test(anscombe$x3,anscombe$y3,method="spearman")$p.value
cor.test(anscombe$x4,anscombe$y4,method="spearman")$p.value

```

### (e) Observar, comentar y concluir.

Los primeros pares de variables son binormales por lo tanto puedo usar pearson. Hay correlación porque ep p-valor es bajo. EN los siguientes no podría usar pearson porque no son binormales, por tal motivo uso spearman. Hay correlación salvo en el caso del cuarto par de variables.


# 1.2.Modelo Lineal Simple

## Ejercicio1.3.
El archivo peso_edad_colest.xlsx disponible en contiene registros correspondiente sa 25 individuos respecto de supeso, su edad y el nivel de colesterol total en sangre.

```{r warning=FALSE, cache=FALSE, message=FALSE}
colest <- read_excel('peso_edad_colest.xlsx')
```

Se pide:

### (a) Realizar el diagrama de dispersión de colesterol en función de la edad y de colesterol en función de peso. Le parece adecuado ajustar un modelo lineal para alguno de estos dos pares de variables? 

```{r}
promedios <- colMeans(colest)

c1 <- ggplot(colest, aes(edad, colest)) + 
  geom_point() +geom_vline(xintercept=promedios[2]) +geom_hline(yintercept=promedios[3]) + theme_minimal()
c2 <- ggplot(colest, aes(peso, colest))+ 
  geom_point() +geom_vline(xintercept=promedios[1]) +geom_hline(yintercept=promedios[3]) + theme_minimal()
grid.arrange(c1,c2, ncol = 1, nrow = 2)

```

En aparencia colest ~ peso parecería poder ajustarse linealmente.

### (b) Estime los coeficientes del modelo lineal para el colesterol en función de la edad. 

```{r}

model <- lm(colest ~ edad, data = colest)
model$coefficients

```


### (c) Estime intervalos de confianza del 95% para los coeficientes del modelo y compare estos resultados con el test de Wald para los coeficientes.Le parece que hay asociación entre estos test y el test de la regresión? 

cálculo de coeficientes de condianza:
```{r}
ci <- confint(model, level = 0.95)
ci
```
test de Wald:

```{r}
summary(model)

```


### (d) A partir de esta recta estime los valores de E(Y) para x=25 años y  x=48 años. Podría estimarse el valor de E(Y) para x=80 años?

### (e) Testee la normalidad de los residuos y haga un gráfico para ver si son homocedásticos.

