---
title: "TP1 Regresión Lineal Simple"
author: "Marcos Buccellato"
date: '2023-06-01'
output:
  html_document:
    toc: yes
    toc_depth: 5
    number_sections: no
    toc_float:
      collapsed: no
      smooth_scroll: yes
  pdf_document:
    toc: yes
    toc_depth: '5'
  word_document:
    toc: yes
    toc_depth: '5'
editor_options:
  markdown:
    wrap: 72
always_allow_html: yes
---

```{r setup, warning=FALSE, cache=FALSE, message=FALSE, include=FALSE}
knitr::opts_chunk$set(echo = TRUE)
library(tidyverse)
library(ggplot2)
library(readxl)
library(MVN)
library(gridExtra)
```



# 1.1.Correlación 

## Ejercicio1.1.

En el archivo grasacerdos.xlsx se encuentran los datos del peso  vivo  (PV,en Kg) y al epesor de grasa dorsal(EGD,en mm) de 30 lechones elegidos al azar de una población de porcinos Duroc Jersey del Oeste de la provincia de Buenos Aires. Se pide 


```{r warning=FALSE, cache=FALSE, message=FALSE}

grasa <- read_excel('grasacerdos.xlsx')
grasa$PV <- as.numeric(gsub(",", ".", grasa$PV))
grasa$EGD <- as.numeric(gsub(",", ".", grasa$EGD))
```


### (a)Dibujar el diagrama de dispersión e interpretarlo.

```{r}
ggplot(grasa, aes(PV, EGD)) + 
  geom_point() + theme_minimal()
```
Como cambia el EGD en función del crecimiento del PV.

### (b)Calcular el coeficiente de correlación muestral y explíquelo. 

```{r}
biNormTest <- mvn(data = grasa[2:3], mvnTest = "hz")
corCoeff <- cor(grasa$PV,grasa$EGD, method = "pearson")
print(biNormTest$multivariateNormality)
```
Como el test de binormalidad de las variables dio positivo, puedo usar el coeficiente de perason como indicador de la correlación entre las variables. 

### (c)¿Hay suficiente evidencia para admitir asociación entre el peso y el espesor de grasa? (α=0,05). Verifique los supuestos para decidir el indicador que va a utilizar.

```{r}
corTest <- cor.test(grasa$PV,grasa$EGD, method = "pearson") 

```

El resultado de un test de correlación (usando Pearson según se vio en (b)) dio negativo con un p valor de `r corTest$p.value` que es mayor al $\alpha$ = 0,05

## Ejercicio1.2.
Los datos del cuarteto de Anscombe se encuentran en el archivo anscombe.xlsx

```{r warning=FALSE, cache=FALSE, message=FALSE}
anscombre <- read_excel('anscombe.xlsx')
```

Se pide explorar los datos de la siguiente manera: 

### (a) Graficar los cuatro pares de datos en un diagrama de dispersión cada uno.

```{r}
c1 <- ggplot(anscombe, aes(x1, y1)) + 
  geom_point() + theme_minimal()
c2 <- ggplot(anscombe, aes(x2, y2))+ 
  geom_point() + theme_minimal()
c3 <- ggplot(anscombe, aes(x3, y3))+ 
  geom_point() + theme_minimal()
c4 <- ggplot(anscombe, aes(x4, y4))+ 
  geom_point() + theme_minimal()
grid.arrange(c1,c2,c3,c4, ncol = 2, nrow = 2)
```

### (b) Hallar los valores medios de las variables para cada par de datos.

```{r}
colMeans(anscombe)
```

### (c) Hallar los valores de la dispersión para cada conjunto de datos. 
```{r}
sapply(anscombe, sd)
```
### (d) Hallar el coeficiente muestral de correlación lineal en cada caso.

```{r warning=FALSE}
mvn(data = anscombe[c(1,5)], mvnTest = "hz")$multivariateNormality$MVN
mvn(data = anscombe[c(2,6)], mvnTest = "hz")$multivariateNormality$MVN
mvn(data = anscombe[c(3,7)], mvnTest = "hz")$multivariateNormality$MVN
mvn(data = anscombe[c(4,8)], mvnTest = "hz")$multivariateNormality$MVN
cor.test(anscombe$x1,anscombe$y1,method="pearson")$p.value
cor.test(anscombe$x2,anscombe$y2,method="spearman")$p.value
cor.test(anscombe$x3,anscombe$y3,method="spearman")$p.value
cor.test(anscombe$x4,anscombe$y4,method="spearman")$p.value

```

### (e) Observar, comentar y concluir.

Los primeros pares de variables son binormales por lo tanto puedo usar pearson. Hay correlación porque ep p-valor es bajo. EN los siguientes no podría usar pearson porque no son binormales, por tal motivo uso spearman. Hay correlación salvo en el caso del cuarto par de variables.


# 1.2.Modelo Lineal Simple

## Ejercicio1.3.
El archivo peso_edad_colest.xlsx disponible en contiene registros correspondiente sa 25 individuos respecto de supeso, su edad y el nivel de colesterol total en sangre.

```{r warning=FALSE, cache=FALSE, message=FALSE}
colest <- read_excel('peso_edad_colest.xlsx')
```

Se pide:

### (a) Realizar el diagrama de dispersión de colesterol en función de la edad y de colesterol en función de peso. Le parece adecuado ajustar un modelo lineal para alguno de estos dos pares de variables? 

```{r}
promedios <- colMeans(colest)

c1 <- ggplot(colest, aes(edad, colest)) + 
  geom_point() +
  geom_vline(xintercept=promedios[2],linetype="dotted") + 
  geom_hline(yintercept=promedios[3],linetype="dotted") + 
  theme_minimal()
c2 <- ggplot(colest, aes(peso, colest)) + 
  geom_point() + 
  geom_vline(xintercept=promedios[1],linetype="dotted") +
  geom_hline(yintercept=promedios[3],linetype="dotted") + 
  theme_minimal()
grid.arrange(c1,c2, ncol = 1, nrow = 2)

```

En aparencia colest ~ peso parecería poder ajustarse linealmente.

### (b) Estime los coeficientes del modelo lineal para el colesterol en función de la edad. 

```{r}

model <- lm(colest ~ edad, data = colest)
model$coefficients

```
```{r warning=FALSE,message=FALSE}
(c1+ geom_smooth(method = "lm", se = TRUE, color = "black") )

```


### (c) Estime intervalos de confianza del 95% para los coeficientes del modelo y compare estos resultados con el test de Wald para los coeficientes.Le parece que hay asociación entre estos test y el test de la regresión? 

cálculo de coeficientes de confianza:
```{r}
ci <- confint(model, level = 0.95)
ci
```
test de Wald:

```{r}
#install.packages("aod")
library(aod)
coef(model)
wald.test(Sigma = vcov(model), b = coef(model), Terms = 1)

```
<span style="color: red;">No se muy bien que concluir</span>

### (d) A partir de esta recta estime los valores de E(Y) para x=25 años y  x=48 años. Podría estimarse el valor de E(Y) para x=80 años?


```{r}
predict(model, newdata = data.frame(edad = c(25,80)))
```

### (e) Testee la normalidad de los residuos y haga un gráfico para ver si son homocedásticos.

```{r}

shapiro.test(model$residuals)
```
```{r warning=FALSE}
colest2<-colest
colest2$prediccion <- model$fitted.values 
colest2$residuos <- model$residuals


ggplot(data = colest2, aes(x = prediccion, y = residuos)) + 
  geom_point(aes(color = residuos)) + 
  scale_color_gradient2(low = "blue3", mid = "grey", high = "red") + 
  geom_hline(yintercept = 0) + geom_segment(aes(xend = prediccion, yend = 0), alpha = 0.2) + 
  labs(title = "Distribución de los residuos", x = "predicción modelo", y = "residuo") + 
  theme_bw() + 
  theme(plot.title = element_text(hjust = 0.5), legend.position = "none")


ggplot(data = colest2, aes(x = residuos)) + geom_histogram(aes(y = ..density..)) + 
  labs(title = "Histograma de los residuos") + theme_bw() + 
  theme(plot.title = element_text(hjust = 0.5))
qqnorm(model$residuals) 
qqline(model$residuals)


```


Están normalmente distribuidos porque el test falló en rechazar la hipótesis nula de que no están normalmente distribuidos y el valor es cercano a uno. En el qqplot se pueden ver los valores alineados a la diagonal, lo cual indica coincidencia cercana con los cuantiles teóricos.

```{r,echo=TRUE, warning=FALSE}
#install.packages("lmtest")
library(lmtest) 
bptest(model)
```
Concluimos que se rechaza heteroscedasticidad porque el p-valor para rechazar homocedasticidad no es menor a 0.05 siendo los residuos normales y la relación lineal.

Habría que ver la independencia de las variables para ver si el resultado se mantiene, aplicamos el test de  Durbin-Watson:

```{r,echo=TRUE, warning=FALSE, message=FALSE}
library(car)
dwt(model)
```
La hipótesis nula de este test es la no autocorrelación, en este caso no se puede descartar la misma. Esto implica que no se sostiene el supuesto de linealidad. Por tal motivo la conclusión del test anterior no se puede aplicar.

Graficamos:

```{r}

ggplot(colest2, aes(x = prediccion, y = residuos)) +
  geom_point(shape = 20) +
  labs(x = "Predicción", y = "Residuos",
       title = "Residuos vs. Predicción")
```

No parece haber un patrón entre los residuos, por lo cual no se puede ver heterocedasticidad. En clase el código para ver esto era este:

```{r,echo=TRUE}
ggplot(data = colest2, aes(x = seq_along(residuos), y = residuos)) + 
  geom_point(aes(color = residuos)) + 
  scale_color_gradient2(low = "blue3", mid = "grey", high = "red") + 
  geom_line(size = 0.3) + labs(title = "Distribución de los residuos", x = "index", y = "residuo")+ 
  geom_hline(yintercept = 0) + 
  theme(plot.title = element_text(hjust = 0.5), legend.position = "none")

```

<span style="color: red;">No me queda claro como interpretarlo en este caso</span>